【裁判字號】    91,交易緝,3
【裁判日期】    920109
【裁判案由】    過失傷害
【裁判全文】
臺灣臺南地方法院刑事判決                          九十一年度交易緝字第三號
    公  訴  人  臺灣台南地方法院檢察署檢察官
    被      告  乙○○
右列被告因過失傷害案件，經檢察官提起公訴（八十八年度營偵字第一五五四號），
本院判決如左：
    主  文
乙○○從事業務之人，因業務上之過失傷害人，處有期徒刑月，如易科罰金，以
佰元折算壹日。
    事  實
一、乙○○係從事土木建築工作，平素以駕駛車號ＲＵ─７３３２號自小貨車載運土
    木器械工具四處工作為業，駕駛為其附隨業務，為從事業務之人。其於民國八十
    八年四月二十六日晚間，駕駛前開車號ＲＵ─７３３２號自小貨車，沿台南縣白
    河鎮○○路由南往北方向行駛，於同日晚間十九時二十五分許，行經國泰路二一
    五號前時，本應注意行車速度，依標誌或標線之規定及汽車行駛時，駕駛人應注
    意車前狀況，並隨時採取必要之安全措施，而依當時情形，客觀上又無不能注意
    之情形，其能注意竟疏未注意該處為速限四十公里之市區道路，且該處非禁止穿
    越之路段，可能會有行人由該路段穿越道路之車前狀況，未採取減速慢行以保持
    隨時可以煞停之安全措施，反而以時速四十至四十五公里之高速超速急馳，適丙
    ○○徒步由北向南行至前開地點欲穿越道路，其本亦應注意行人穿越道路，在未
    設有行人穿越道亦非禁止穿越之路段穿越道路時，應注意左右無來車，始可小心
    迅速穿越，而依當時情形客觀上又無不能注意之情事，其能注意亦疏未注意左右
    有無來車即貿然徒步橫越道路，待乙○○發現時已閃煞不及而發生擦撞，致丙○
    ○受有右股骨粉碎骨折併股動脈破裂、顏面骨骨折、左鎖骨骨折之傷害。車禍事
    故發生後，台南縣警察局白河分局白河派出所員警甲○○據報到場處理，在警員
    尚不知何人為肇事車輛之駕駛人前，乙○○主動表示其為駕駛人並自首犯行，接
    受裁判。
二、案經丙○○訴由台南縣警察局白河分局報請臺灣台南地方法院檢察署檢察官偵查
    起訴。
    理  由
一、訊據被告乙○○對於右開時、地駕車發生擦撞車禍，致告訴人丙○○受傷之事實
    均供承不諱，核與告訴人丙○○於警訊及檢察官偵訊時到庭指訴之情節相符，復
    有台南縣警察局道路交通事故調查表、高雄醫學院附設中和紀念醫院甲種診斷證
    明書各一紙及現場相片四幀在卷可資佐證。按行車速度，依標誌或標線之規定；
    汽車行駛時，駕駛人應注意車前狀況，並隨時採取必要之安全措施；行人穿越道
    路，在未設有行人穿越道亦非禁止穿越之路段穿越道路時，應注意左右無來車，
    始可小心迅速穿越，道路交通安全規則第九十三條第一項、第九十四條第三項、
    第一百三十四條第五款分別定有明文。查被告有經正常程序考領駕駛執照，為有
    駕駛經驗之人，對於上開交通安全規則自知之甚稔，而告訴人丙○○欲穿越道路
    ，亦應注意前揭交通規則，俱為其等應注意之事項，而肇事當時係天候晴朗、夜
    間有照明、雙線道、市區道路○○○路面、標線清晰、有快慢車道劃分、中心線
    為黃虛線、限速四十公里，有前開道路交通事故調查報告表及現場相片可考，據
    此判斷，足見依當時狀況被告及告訴人客觀上並無不能注意之情狀，是被告其應
    注意能注意竟疏於注意該處為速限四十公里之市區道路且非禁止穿越之路段，可
    能會有行人由該路段穿越道路之車前狀況，未採取減速慢行以保持隨時可以煞停
    之安全措施，反而以時速四十至四十五公里之高速超速急馳，而告訴人丙○○亦
    應注意且能注意竟疏未注意左右有無來車即貿然徒步橫越道路，致與因未注意車
    前狀況致在近距離下亦閃避不及之被告乙○○上開汽車發生擦撞而肇事，被告及
    告訴人自有違前開規定之注意義務，其二人均顯有過失，臺灣省台南區車輛行車
    事故鑑定委員會亦同此認定，並鑑定被告為肇事次因、告訴人丙○○為肇事主因
    ，有該委員會南鑑字第九一一二四三號鑑定意見書在卷可憑。而告訴人雖與有過
    失，然本件車禍既是被告之過失併合發生，被告之過失罪責自仍不能因此即解免
    。又被告自承平素以駕駛上開自小貨車載運土木器械工具四處工作，且當天適正
    開該小貨車工作完畢於返家途中而發生本件車禍，而刑法所謂業務，係指個人基
    於其社會地位繼續反覆所執行之事務，其主要部分之業務固不待論，即完成主要
    業務所附隨之準備工作與輔助事務，亦應包括在內，從而被告平日既係從事載運
    土木器械工具四處工作為業，並駕上開自小貨車為其附隨業務，應堪認定被告係
    從事業務之人。又本件告訴人丙○○係因此次車禍受有傷害，是被告之過失駕駛
    行為與告訴人丙○○所受上開傷害之間，顯有相當因果關係，亦無疑義。從而，
    本件事證已甚明確，被告之過失傷害犯行，堪以認定。
二、核被告乙○○所為，係犯刑法第二百八十四條第二項前段之業務過失傷害罪。又
    被告肇事後未被有偵查權之公務員或機關發覺其為犯嫌前，留在事故現場向到場
    處理之警員自承犯行，進而接受裁判，此業經被告供明在卷可按，並經證人即本
    件車禍處理員警甲○○到庭陳證無訛，被告行為合乎自首之要件，應依刑法第六
    十二條前段減輕其刑。爰審酌被告之品行、應負過失責任之程度即其為肇事次因
    、造成告訴人傷害之結果、肇事後尚未與告訴人達成民事上之和解，及被告於犯
    後尚能坦認犯行頗有悔意等一切情狀，量處如主文所示之刑，並諭知易科罰金之
    折算標準，以資懲儆。
據上論斷，應依刑事訴訟法第二百九十九條第一項前段，刑法第二百八十四條第二項
前段、第六十二條前段、第四十一條第一項前段，罰金罰鍰提高標準條例第一條前段
、第二條，判決如主文。
本案經檢察官高祈到庭執行職務。
中      華      民      國      九十二      年      一      月    九    日
                                      臺灣臺南地方法院交通法庭
                                          法  官  張  瑛  宗
右正本證明與原本無異。
如不服本判決，應於判決送達後十日內，向本院提出上訴狀。
                                          書記官  陳  志  德
中      華      民      國      九十二      年      一      月  九    日
附錄本案論罪科刑法條：
中華民國刑法第二百八十四條
 (過失傷害罪)
因過失傷害人者，處六月以下有期徒刑、拘役或五百元以下罰金，致重傷者，處一年
以下有期徒刑、拘役或五百元以下罰金。
從事業務之人，因業務上之過失傷害人者，處一年以下有期徒刑、拘役或一千元以下
罰金，致重傷者，處三年以下有期徒刑、拘役或二千元以下罰金。


司法院資訊處製作；財團法人民間司法改革基金會備份。
